臺灣高等法院刑事裁定
110年度毒抗字第235號
抗  告  人  
即  被  告  劉友順





上列抗告人即被告因違反毒品危害防制條例案件，不服臺灣桃園
地方法院中華民國109年12月22日裁定(109年度毒聲字第572號)
，提起抗告，本院裁定如下：
    主  文
抗告駁回。
    理  由
一、原裁定略以：抗告人即被告甲○○（下稱被告）於民國109年7
    月13日上午10時許，在桃園市○鎮區○○路○○0段000○0號2樓居
    所，分別以針筒注射、燒烤玻璃球吸食器之方式，施用第一
    級毒品海洛因、第二級毒品甲基安非他命之事實，業據被告
    於警詢時供承不諱，且其為警查獲時所採尿液，經以酵素免
    疫分析法初步檢驗及氣相層析質譜儀法確認檢驗後，確呈鴉
    片類（嗎啡）、安非他命類(安非他命、甲基安非他命）陽
    性反應，此有桃園市○○○○○○鎮○○○○○○○○○○○○○號對照表、台
    灣檢驗科技股份有限公司濫用藥物實驗室-台北濫用藥物檢
    驗報告（報告編號：UL/2020/00000000)各1份在卷可稽，是
    被告上開施用第一級毒品海洛因、第二級毒品甲基安非他命
    之犯行，洵堪認定。又被告前因施用毒品案件，經原審裁定
    送觀察、勒戒後，因認無繼續施用毒品之傾向，於96年8月1
    0日執行完畢釋放出所等情，並經臺灣桃園地方檢察署檢察
    官96年度毒偵字第1380號不起訴處分，有本院被告前案紀錄
    表附卷可稽。是被告於上開觀察、勒戒執行完畢釋放後，3
    年後再犯上開毒品危害防制條例第10條之罪，依法應再次令
    其入勒戒處所施以觀察、勒戒。從而，首揭聲請意旨，經核
    尚無不合，應予准許等語。
二、按毒品危害防制條例第20條第3項於109年1月15日修正公布
    ，同年7月15日生效施行，其修法理由謂：施用毒品者具病
    患性犯人之特質，並參諸世界各國之醫療經驗及醫學界之共
    識，認如觀察勒戒或強制戒治執行完畢釋放後，3年後始再
    犯者，足見其有戒除毒癮之可能，宜再採以觀察勒戒方式戒
    除其身癮及以強制戒治方式戒除其心癮之措施等旨，爰修正
    第3項，將期限由原先之5年縮減為3年。又按，犯毒品危害
    防制條例第10條之罪者，檢察官應聲請法院裁定，或少年法
    院（地方法院少年法庭）應先裁定，令被告或少年入勒戒處
    所觀察、勒戒，其期間不得逾2月；依前項規定為觀察、勒
    戒或強制戒治執行完畢釋放後，3年後再犯第10條之罪者，
    適用前2項之規定，新修正之毒品危害防制條例第20條第1項
    、第3項定有明文。上開所謂「3年後再犯」，只要本次再犯
    (不論修正施行前、後）距最近1次觀察、勒戒或強制戒治執
    行完畢釋放，已逾3年者，即該當之，不因其間有無犯第10
    條之罪經起訴、判刑或執行而受影響(最高法院109年度台上
    字第3826號判決意旨參照）。　　
三、經查：被告因施用毒品案件，經臺灣桃園地方法院以96年度
    毒聲字第419號裁定送勒戒處所實施觀察勒戒後，認無繼續
    施用毒品之傾向，於96年8月10日釋放出所，並經臺灣桃園
    地方檢察署檢察官以96年度毒偵字第1380號不起訴處分確定
    ，有本院被告前案紀錄表、本院在監在押全國紀錄表各1份
    在卷可查。本件被告犯施用第一級毒品海洛因、第二級毒品
    甲基安非他命之時間為109年7月13日10時許，已在其最近一
    次觀察勒戒期滿日(96年8月10日)後之3年後，依照前揭說明
    ，檢察官審酌被告本案施用毒品之犯罪情狀，依其調查結果
    ，向原審法院聲請裁定觀察勒戒，即與修正後毒品危害防制
    條例第20條第3項、第1項之規定相符，而聲請觀察勒戒亦屬
    檢察官裁量權之適法行使，抗告意旨主張毒品危害防制條例
    目前大法庭還未統一實行云云，顯與前開法律規定及最高法
    院判決意旨有違而不可取。
四、綜上所述，原審法院認檢察官之聲請核無不合，爰依毒品危
    害防制條例第20條第1項、第3項規定，裁定被告應送勒戒處
    所觀察勒戒，經核其認事用法並無不合，被告以前開情詞，
    指摘原裁定不當，為無理由，應予駁回。　　
五、據上論斷，依刑事訴訟法第412條，裁定如主文。
中　　華　　民　　國　　110 　年　　2 　　月　　25　　日
　                刑事第二十一庭審判長法　官　許宗和
　                                    法　官　黃玉婷
　                                    法　官　黃惠敏
以上正本證明與原本無異。
不得再抗告。
                                      書記官　吳錫欽
中　　華　　民　　國　　110 　年　　2 　　月　　26　　日